臺灣澎湖地方法院刑事判決　　　　　　　　95年度易字第45號
公　訴　人　臺灣澎湖地方法院檢察署檢察官
被　　　告　庚○○
選任辯護人　黃三榮　律師
　　　　　　劉豐州　律師
　　　　　　陳韋利　律師
上列被告因偽造文書案件，經檢察官提起公訴（94年度偵字第
558、573號），本院判決如下：
    主  文
庚○○共同偽造印章，足以生損害於公眾及他人，處有期徒刑陸
月，如易科罰金，以參佰元即新台幣玖佰元折算壹日。減為有期
徒刑參月，如易科罰金，以參佰元即新台幣玖佰元折算壹日。偽
造之「戊○○」職名章、原子章各壹枚，以及如附表所示偽造之
印文，均沒收。
    事  實
一、辛○○為臺灣電力公司（下稱台電）秘書處文書股長，庚○○於民國93年10月4日就任臺灣電力公司澎湖區營業處（下
    稱澎湖區處）經理（現已調職）；經濟部國營事業委員會（
    下稱國營會）為考核經濟部所屬事業單位文書處理及檔案管
    理作業，歷年來均會舉辦評比活動，經評定為優異者，該事
    業單位主管可依據「經濟部所屬各事業文書處理及檔案管理
    作業考核與獎懲要點」第6條第2項之規定予以敘獎鼓勵。民
    國94年初國營會為評鑑所屬單位93年度之文書及檔案管理情
    形，就台電公司部分則指定其所屬之台電澎湖區處為受考核
    之單位。台電公司為爭取該單位之優異成績，特派遣總公司
    秘書處文書股長辛○○（同案被告，所涉偽造文書犯行另行
    審結）於94年3 月25日至4月11日止（下稱整備期間）進駐
    澎湖區處協助整理相關考核資料，澎湖區處並隨即於94年3
    月底某日在庚○○主持之下召開會議成立臨時編組，且於該
    次會議中做任務分配，由該營業處全體動員對93年度之文書
    、檔案之處理及流程予以整體檢視，由辛○○負責指揮，庚○○則要求同仁全力配合。嗣於檢視過程中，辛○○發現該
    單位之文書處理及檔案處理有未盡符合作業規定之處，竟為
    爭取成績，由辛○○提議、庚○○同意後，共同指示將該單
    位93年度之文書有漏蓋相關章戳之情況時，集中由檢視人員
    或承辦人員予以補蓋；其中台電澎湖區處於93年度未為定期
    查考及不定期公文個案抽查並進行完整紀錄，辛○○、庚○○為爭取成績，復指示壬○○、丁○○、己○○等人於整備
    期間補作上開應為93年度之查核紀錄。然辛○○、庚○○二
    人未取得93年10月3日調離該單位之經理戊○○之同意，即
    基於偽造印章、印文之犯意連絡，於上開整備期間內，共同
    利用誤以為已取得戊○○同意之總務課長癸○○、事務股長
    乙○○（另為不起訴處分）及不知情之營業處總務課同仁吳
    瑞峰前往「上群特產店」偽刻戊○○之職名章及原子章各一
    枚，並交由不知情之營業處所成立之因應考核小組某不詳成
    員，在整備期間內多次於附表所示之文件上，偽蓋戊○○之
    職名章，足以生損害於台電公司管理澎湖區處文件之正確性
    及戊○○依據個人章戳對相關決策管理負責之正確性。
二、案經檢察官受理檢舉後發由澎湖縣調查站偵辦報請澎湖地方
    法院檢察署檢察官偵查起訴。
    理  由
甲、程序部分：
一、按被告以外之人於偵查中向檢察官所為陳述，除顯有不可信
    之情況者外，得為證據，刑事訴訟法第159條之1第2項定有
    明文。又偵查中對被告以外之人所為之偵查筆錄，或被告以
    外之人向檢察官所提之書面陳述，性質上雖均屬傳聞證據，
    惟就該立法理由觀之，係考量現階段刑事訴訟法規定檢察官
    代表國家偵查犯罪、實施公訴，依法其有訊問被告、證人及
    鑑定人之權，而實務運作時，檢察官偵查中向被告以外之人
    所取得之陳述，原則上均能遵守法律規定，鮮少以強暴、脅
    迫及其他不正之方法取得供述證據，其可信度極高，而有此
    例外之規定，故除反對被告以外之人於偵查中所為之供述得
    具有證據能力之一方，已釋明該供述「顯有不可信之情況」
    之理由外，不宜遽指該被告以外之人於偵查中之陳述不具證
    據能力。本件被告之證人乙○○、癸○○、丁○○、丙○○
    、壬○○於偵查中指述之證據能力，但未提及檢察官在偵查
    時有何不法取供之情形，或釋明上開陳述有顯不可信之情況
    ，依前開說明，上開證人於偵查中之陳述應具有證據能力。
二、按被告以外之人於審判外之陳述，雖不符刑事訴訟法第159
    條之1至第159條之4規定，而經當事人於審判程序同意作為
    證據，法院審酌該言詞陳述或書面陳述作成時之情況，認為
    適當者，亦得為證據；當事人、代理人或辯護人於法院調查
    證據時，知有該法第159條第1項不得為證據之情形，而未於
    言詞辯論終結前聲明異議者，視為有前項之同意，該法第
    159條之5已明揭其旨。本件證人吳瑞峰、呂志吉、呂漢隆、
    、戊○○、丙○○、徐從展等人於調查中之證詞，檢察官及
    被告均無異議作為證據，本院審酌其作成之情況，未見有何
    不適當之情形，是得為證據。
乙、實體部分：
一、訊據被告庚○○矢口否認有何偽造印章、印文之犯行，辯稱
    ：本次文書考核，台電澎湖區處以總務課為主辦單位，因為
    準備時間過於急促且過去又無相關經驗，受考核全部準備工
    作均由總公司秘書處指派文書股長辛○○進駐指導，被告僅
    召集各部門主管作任務性的分配工作，並未實際參予現場相
    關文書考核工作之作業，對於同仁擅自刻章之行為並不知情
    ，也未指示相關人員補蓋漏蓋的戳章或補做公文，更未在會
    議中討論刻章由被告通知前任經理戊○○一事，被告打電話
    向丙○○確認是事後的事云云。惟查：
（一）上揭有關因國營會為考核台電澎湖區處文書處理及檔案管
      理作業，台電公司為爭取該單位之優異成績，特派遣總公
      司秘書處文書股長辛○○於整備期間進駐澎湖區處協助整
      理相關考核資料，澎湖區處並在94年3月底某日當天在庚○○主持之下召開會議成立臨時編組，且於該次會議中做
      任務分配，由該營業處全體動員對93年度之文書、檔案之
      處理及流程予以整體檢視，由辛○○負責指揮，庚○○則
      要求同仁全力配合。嗣於檢視過程中，辛○○發現該單位
      之文書處理及檔案處理有未盡符合作業規定之處，竟為爭
      取成績，由辛○○提議、庚○○同意後，共同指示將該單
      位93年度之文書有漏蓋相關章戳之情況時，集中由檢視人
      員或承辦人員予以補蓋一情；其中台電澎湖區處於93年度
      未為定期查考及不定期公文個案抽查並進行完整紀錄，辛○○、庚○○為爭取成績，復指示壬○○、丁○○、己○○等人於整備期間補作上開應為93年度之查核紀錄一情，
      業據證人即澎湖區處總務課長癸○○、事務股長乙○○、
      政風組長丁○○、督導壬○○於偵查時，證人呂志吉、呂
      漢隆、吳瑞峰、徐從展於調查中分別證述明確 (見證據清
      單供述證據部份，編號三1、四1、五、六、九、十)，核
      與被告庚○○、同案被告辛○○部分供述相符（見證據清
      單供述證據部份，編號一、二），並有如證據清單非供述
      證據部份所列之證物附卷可佐。雖然由證據清單貳編號三
      部份顯示，有關刻印之消耗品之採買層級僅至課長，並未
      經過被告庚○○用印核可，然如前證人所述，被告既已知
      澎湖區處93年度文書處理及檔案處理有未盡符合作業規定
      ，並命該區處同仁全力協助台電總處派來人員即辛○○補
      做公文、補蓋印章，豈能以補刻印章一事未經其核可而諉
      為不知？故被告空言否認，委不足採。
（二）澎湖區處總務課長癸○○、事務股長乙○○係在被告庚○○知情且授意之情況下，未經戊○○本人同意，委由營業
      處總務課同仁吳瑞峰前往「上群特產店」偽刻戊○○之職
      名章及原子章各一枚，並交由不知情之營業處所成立之因
      應考核小組某不詳成員，在整備期間內多次於附表所示之
      文件上，偽蓋戊○○之職名章一情，迭據證人癸○○、乙○○、戊○○於偵查及本院審理時證述明確，核與證人吳
      瑞峰、徐從展所證相符（見證據清單供述證據部份，編號
      三2、3，四2、3，八、九、十、十一、十二)，並有如證
      據清單非供述證據部份所列之證物編號六「93年度定期查
      考及不定期公文個案抽查並進行完整紀錄」附卷可稽。雖
      然關於被告究竟有無在相關會議中達成「經理通知經理、
      副理通知副理、課長通知課長」之決議，證人癸○○、乙○○所為證詞與澎湖區處其他同仁如丁○○、壬○○、甲○○（澎湖區處副理）等人所述並不相符，證人乙○○於
      偵審中對此點前後所證亦不一致（見證據清單供述證據編
      號四2、3），然由證人丙○○之證詞，可知被告早在整備
      期間即曾向證人提及文件處理之事，並非直到文書查核之
      後始打電話向證人確認（見證據清單供述證據編號七1、2
      ），故證人癸○○、乙○○此點所證尚未能遽認與事實不
      符；又由證人丁○○、壬○○之證詞已知被告庚○○曾指
      示下屬補作前述之定期查考個案抽查紀錄之公文，該份公
      文既屬補作，其上前任主管所蓋印之印文若非專程請本人
      前來蓋印，唯一之可能即是自行刻章、蓋印。被告既命補
      作公文，對該公文補作之成果自無不予理會、毫不過目之
      理，而被告既然有看過此份公文，又豈會不知其上蓋印有
      前任經理戊○○之職名章？且被告自承從未開口跟戊○○
      提過補蓋印章一事，更遑論請黃明章前來補蓋，若被告不
      知有盜刻印章、偽造印文一事，何以對於該文件上出現戊○○之職名章一事全然不覺可疑？況徵諸常情，被告當時
      身為澎湖區處之經理，綜理該區處大小一切事務，對於刻
      章、蓋印一事本難諉為不知，而證人癸○○、乙○○又僅
      為機關下屬，凡事聽命於主管，若非主管知情且授意，豈
      有可能甘冒觸法風險膽大妄為？是本件被告所辯均無非圖
      卸之詞，難予採信，其犯行堪以認定。
二、按被告行為後，經總統於95年6月14日公布之增訂刑法施行
    法第1條之1規定：「中華民國94年1月7日刑法修正施行後，
    刑法分則編所定罰金之貨幣單位為新台幣。94年1月7日刑法
    修法時，刑法分則編未修正之條文定有罰金者，自94年1月7
    日刑法修正施行後，就其所定數額提高為三十倍。但72年6
    月26日至94年1月7日新增或修正之條文，就其所定數額提高
    為三倍。」並自95年7月1日施行。又修正前刑法第33條第5
    款規定「罰金：1元以上。」，依80年5月6日修正前罰金罰
    鍰提高標準條例第3條之規定，由司法院、行政院會銜於72
    年7月27日發布，自72年8月1日施行，提高刑法所定罰金數
    額10倍，並依現行法規所定貨幣單位折算新臺幣條例第2條
    之規定：「現行法規所定金額之貨幣單位為圓、銀元或元者
    ，以新臺幣元之3倍折算之。」，經折算為新臺幣後，則罰
    金刑之最輕刑度為新臺幣30元以上；修正後刑法第33條第5
    款規定「罰金：新臺幣1千元以上，以百元計算之。」，經
    比較新舊法結果，以舊法較有利於行為人。核被告庚○○所
    為，係犯刑法第217條之偽造印章罪，其偽造印文之行為係
    偽造印章行為之一部，不另論罪，又被告一次偽造兩枚印章
    ，均屬侵害同一法益，目的亦係實現同一犯罪構成要件，應
    僅論以一罪。被告庚○○利用不知情之人偽造印章、印文，
    為間接正犯。被告庚○○與同案被告辛○○有犯意聯絡及行
    為分擔，應論以共同正犯。爰審酌被告身為事業單位首長，
    本應以身作則，竟為爭取績效，在未經他人同意情況下，擅
    自偽造他人印章印文，不僅影響當事人權益至鉅，亦損及機
    關威信，犯後又未坦承犯行，且未求得被害人戊○○之諒解
    ，本不應寬貸，惟念其此舉並非全為私利，主要仍在為機關
    爭取榮譽，一時思慮欠週而為本件犯行，其情可憫等一切情
    狀，依法量處如主文所示之刑，並依修正前刑法第41條第1
    項前段規定諭知易科罰金之折算標準。又被告犯罪在96年4
    月24日之前，所犯合於新修正通過之「中國民國九十六罪犯
    減刑條例」所規定之減刑條件，爰依該條例第2條第1項第3
    款，減其刑期二分之一，並諭知易科罰金之折算標準。偽造
    之被害人戊○○職名章、原子章各1枚，以及如附表所示偽
    造之印文，應依刑法第219條規定宣告沒收。末按，檢察官
    雖就被告犯行求處緩刑，然本件被告所犯者乃偽造機關首長
    職名章，嚴重影響被害人戊○○依據相關個人章戳以對相關
    決策管理負責之正確性，犯後又未坦承犯行，難認已知悔誤
    ，被害人戊○○亦於本院開庭時一再表示被告所為難以原諒
    ，請求依法辦理，故本院考量一切情狀，認本件不宜宣告緩
    刑，附此敘明。
據上論斷，依刑事訴訟法第299條第1項前段，刑法第2條第1項前
段、第217條、第219條，修正前刑法第28條、第41條第1項前段
，修正前罰金罰鍰提高標準條例第2條，中華民國九十六年罪犯
減刑條例第2條第1項第3款，判決如主文。
本案經檢察官吳志中到庭執行職務
中　　華　　民　　國　　96　　年　　7 　　月　　18　　日
　　　　　　　　　刑事庭  審判長法　官　管安露
                                法  官　陳順輝
                                法  官　李宛玲
以上正本證明與原本無異。
如不服本判決，應於判決送達後10日內，向本院提出上訴狀（須
附繕本）。
中　　華　　民　　國　　96　　年　　7 　　月　　18　　日
　　　　　　　　　　　　　　　　書記官　林德盛
附表：
┌───┬────────────┬───────────┐
│      │  文                件  │  偽    造    印  文  │
├───┼────────────┼───────────┤
│ 一   │已實施定期查考及不定期公│該文件首頁單位主管「經│
│      │文個案抽查並建立完整紀錄│理戊○○ 93.7.21之職名│
│      │，附件一，臺灣電力公司「│章」                  │
│      │文書處理及檔案管理作業」│                      │
│      │查考結果報告表          │                      │
├───┼────────────┼───────────┤
│ 二   │已實施定期查考及不定期公│93年2月9日～93年9月8日│
│      │文個案抽查並建立完整紀錄│部分單位主管經理戊○○│
│      │，「93年度（1～12月）文 │之職名章（即）調查站於│
│      │書處理流程抽樣分析綜合檢│該紀錄所標示之第 696至│
│      │討報告表」              │742頁                 │
└───┴────────────┴───────────┘
證據清單
壹、供述證據部份
┌─┬────┬─────────────┬────────┬────┐
│編│被告或證│  證   詞   或   供   述  │ 證  明  事  項 │ 備  註 │
│號│ 人名稱 │       內        容       │                │        │
├─┼────┼─────────────┼────────┼────┤
│一│被告蕭永│1、澎湖區處為配合國營會93 │國營會為考核台電│1、偵卷 │
│  │寬供述  │   年度文書處理及檔案管理 │澎湖區處文書處理│36頁 (被│
│  │        │   實地作業查證，在文書考 │及檔案管理作業，│告刑事答│
│  │        │   核實地查證準備開始前， │台電公司特派遣總│辯狀)   │
│  │        │   被告與辛○○共同召開會 │公司秘書處文書股│        │
│  │        │   議成立臨時編組，本人謹 │長辛○○於整備期│2、偵卷 │
│  │        │   作任務性之分配工作。   │間進駐澎湖區營業│頁96-97(│
│  │        │2、被告與辛○○於94年3月28│處協助整理相關考│被告刑事│
│  │        │   日召集台電澎湖區處各部 │核資料，澎湖區營│答辯狀) │
│  │        │   門主管舉行第二次工作會 │業處並在94年3月 │        │
│  │        │   議。該次會議之重點係依 │底某日當天在蕭永│        │
│  │        │   考核項目逐項進行工作分 │寬主持之下召開會│        │
│  │        │   配，並由被告指示參予準 │議成立臨時編組，│        │
│  │        │   備工作之人員應集中辦公 │且於該次會議中做│        │
│  │        │   ，如此遇有疑問及可當場 │任務分配時，集中│        │
│  │        │   提出以及時處理。       │由檢視人員予以補│        │
│  │        │                          │蓋一情          │        │
├─┼────┼─────────────┼────────┼────┤
│二│同案被告│(問：庚○○是否只參加94年3│台電總公司秘書處│偵卷95年│
│  │辛○○供│月25日、3月28日之會議？)我│文書股長辛○○於│3月14日 │
│  │述      │確定3月25日有，其他的部分 │整備期間進駐澎湖│訊問筆錄│
│  │        │我不記得了，但是庚○○經理│區營業處協助整理│(頁     │
│  │        │有開過很多次針對此事的內部│相關考核資料期間│118-119)│
│  │        │會議，庚○○有時會邀請我參│，被告庚○○曾針│        │
│  │        │加，但是有的我沒有參加。( │對此次考核開過多│        │
│  │        │問：補做公文一事，庚○○是│次會議          │        │
│  │        │否知道？)我不知道庚○○是 │                │        │
│  │        │否知道，因為補做公文一事我│                │        │
│  │        │沒有經手，所以我不知道他們│                │        │
│  │        │內部是如何處理。我只有告訴│                │        │
│  │        │他們哪些部分有漏章，但印章│                │        │
│  │        │不是我要他們去刻的。　    │                │        │
├─┼────┼─────────────┼────────┼────┤
│三│證人謝朝│1.國營會來考核時，辛○○是│1.辛○○於整備期│1、偵卷 │
│  │義之證詞│  以專家的身份來指導，蕭永│間進駐澎湖區營業│95年2月 │
│  │        │  寬認為她是總公司派來的人│處協助整理相關考│14日 (頁│
│  │        │  非常配合，在整備期間我們│核資料期間，澎湖│32)、95 │
│  │        │  開了很多次會，總處認為有│區營業處曾在94年│年3月23 │
│  │        │  何需要我們都有開會決議討│3月底某日在蕭永 │日訊問筆│
│  │        │  論，但因時間急迫所以沒有│寬主持之下召開會│錄 (頁  │
│  │        │  作會議紀錄，會議內容是討│議成立臨時編組，│123-125)│
│  │        │  論與文書考核相關之事項，│且於該次會議中做│        │
│  │        │  有關文件上欠缺相關程式的│任務分配，由該營│        │
│  │        │  章及印章補正也在討論之列│業全體動員對93年│        │
│  │        │  ，開會時庚○○與辛○○共│度之文書、檔案之│        │
│  │        │  同主持，辛○○說國營會要│處理及流程予以整│        │
│  │        │  來考核有些文件及印章要補│體檢視，由辛○○│        │
│  │        │  正，在開會時經理在場也表│負責指揮，庚○○│        │
│  │        │  示要全面配合，庚○○對我│則要求同仁全力配│        │
│  │        │  們刻章之事都知情，開會時│合。嗣於檢視過程│        │
│  │        │  他有在，而且我們當下屬的│中，辛○○發現該│        │
│  │        │  沒有上面的同意也不會隨便│單位之文書處理及│        │
│  │        │  去刻章。開會之後，辛○○│檔案處理有未盡符│        │
│  │        │  主導公文補正之工作，她會│合作業規定之處，│        │
│  │        │  找負責承辦的負責補蓋章，│即提議並在庚○○│        │
│  │        │  此公文補正的工作都是將檔│同意後，共同指示│        │
│  │        │  案放再開標室旁邊的一間房│將該單位93年度之│        │
│  │        │  ，讓辛○○全權處理，每部│文書有漏蓋相關章│        │
│  │        │  門都派人受辛○○指導做公│戳之情況，集中由│        │
│  │        │  文補正之工作，一個叫鮑文│檢視人員予以補蓋│        │
│  │        │  進督導，認為不應該做補辦│。              │        │
│  │        │  文書的假動作，辛○○有向│                │        │
│  │        │  庚○○抱怨，庚○○還在夜│                │        │
│  │        │  間打電話給鮑文近要求配合│                │        │
│  │        │  ，壬○○還很委屈的哭了，│                │        │
│  │        │  另外丁○○也不願意配合修│                │        │
│  │        │  改密件，丁○○還因此失蹤│                │        │
│  │        │  了一天。                │                │        │
│  │        ├─────────────┼────────┼────┤
│  │        │2.(問：會議時是否討論到應 │2、3部分：證明刻│2、95年3│
│  │        │  該得到印章所有人的同意？│印澎湖區處前經理│月23日訊│
│  │        │  )經理是有說要得到這些人 │戊○○印章一事被│問筆錄 (│
│  │        │  的同意才刻章，我是通知謝│告庚○○知情且授│頁123)  │
│  │        │  東慶，得到它的同意，經理│意              │        │
│  │        │  告訴我他有通知戊○○，黃│                │        │
│  │        │  明光有同意，後來戊○○在│                │        │
│  │        │  整備期間到區處來，經理有│                │        │
│  │        │  跟我及乙○○講說他已得到│                │        │
│  │        │  戊○○的同意。丙○○的部│                │        │
│  │        │  份我們一時漏通知，但是後│                │        │
│  │        │  來發現之後，庚○○也有再│                │        │
│  │        │  通知丙○○，丙○○也同意│                │        │
│  │        │  。                      │                │        │
│  │        ├─────────────┼────────┼────┤
│  │        │3.在會議上主席庚○○有指示│                │3、本院 │
│  │        │  要刻章，並有提到經理通知│                │96年7月4│
│  │        │  經理、副理通知副理、課長│                │日審判筆│
│  │        │  通知課長。              │                │錄      │
├─┼────┼─────────────┼────────┼────┤
│四│證人周建│1.(問：何人決定要刻章？） │1、於檢視過程中 │1、偵卷 │
│  │中之證詞│  我是在會議當中接受命令去│，辛○○發現該單│95年3月 │
│  │        │  刻章的，當時庚○○是在場│位之文書處理及檔│23日訊問│
│  │        │  ，辛○○當時並不是做建議│案處理有未盡符合│筆錄 (頁│
│  │        │  ，而是做主導，多是她提出│作業規定之處，即│127)    │
│  │        │  指示，印象中辛○○沒有用│提議並在庚○○知│        │
│  │        │  建議的方式讓我們有不同的│情且同意之情況下│        │
│  │        │  選擇，而是直接叫我們怎們│，共同指示將該單│        │
│  │        │  做，我當時擔任事務鼓掌，│位93年度之文書有│        │
│  │        │  刻章是事務股的業務之一，│漏蓋相關章戳之情│        │
│  │        │  我當時會去刻章是因為我認│況，集中由檢視人│        │
│  │        │  為在會議上也有決議要刻章│員予以補蓋，蕭永│        │
│  │        │  備用，至於公文用語的章如│寬對刻章、補章一│        │
│  │        │  「此份存檔」、「密不錄由│事均屬知情。    │        │
│  │        │  」，則是由辛○○決定，我│                │        │
│  │        │  們是把章放在一個集中辦公│                │        │
│  │        │  的地方，各個單位承辦人會│                │        │
│  │        │  到集中辦公室去檢視補正文│                │        │
│  │        │  件，我只是受任務分配執行│                │        │
│  │        │  刻章一事。」            │                │        │
│  │        ├─────────────┼────────┼────┤
│  │        │2.就我所記憶會議中好像有決│2、3部分：證明刻│2、偵卷 │
│  │        │  議由協朝義去問謝東慶，經│印澎湖區處前經理│95年2月 │
│  │        │  理庚○○去問前經理戊○○│戊○○印章一事被│14日訊問│
│  │        │  ，李副理去詢問丙○○的意│告庚○○知情且授│筆錄 (頁│
│  │        │  見，我們在如此前提下才敢│意              │33)、本 │
│  │        │  去刻章。                │                │院96年7 │
│  │        │                          │                │月4日審 │
│  │        │                          │                │判筆錄  │
│  │        ├─────────────┤                ├────┤
│  │        │3.會議中我的工作分配不是作│                │3、偵卷 │
│  │        │  確認的動作，我直覺他們都│                │95年3月 │
│  │        │  會去問，而他們也沒有提出│                │23日訊問│
│  │        │  反對的意見，也沒有人提出│                │筆錄 (頁│
│  │        │  來有人不同意，我是事務股│                │128)、本│
│  │        │  長所以我就刻章，我是事後│                │院96年7 │
│  │        │  才意識到有需要去確認他人│                │月4日審 │
│  │        │  是否同意。在我印象裡面，│                │判筆錄  │
│  │        │  我們是接受到這樣的指示才│                │        │
│  │        │  去刻章，沒有任何公文及電│                │        │
│  │        │  話，是直接的指示。      │                │        │
├─┼────┼─────────────┼────────┼────┤
│五│證人陳心│（提示已實施定期查考及不定│辛○○於整備期間│偵卷95年│
│  │心之證詞│期公文個案抽查並建立完整紀│進駐澎湖區營業處│3月7日訊│
│  │        │錄，問：是平時即有製作還是│協助整理相關考核│問筆錄 (│
│  │        │為了應付檢查才製作？）是賴│資料期間，辛○○│頁67-68)│
│  │        │邦珍要求做的，我們平日沒有│要求澎湖區處補作│        │
│  │        │做查考，是為了要因應檢查才│已實施定期查考及│        │
│  │        │做的，紀錄都不是我做的，但│不定期公文個案抽│        │
│  │        │是他們有叫我蓋章，我一開始│查並建立完整紀錄│        │
│  │        │也不蓋章，但是辛○○要求我│，被告庚○○知情│        │
│  │        │要顧及公司名譽所以我只好蓋│，且對辛○○的作│        │
│  │        │章，這份資料都是壬○○作的│法同意並全力配合│        │
│  │        │，但是他也是出於無奈，因為│，且指示下屬依賴│        │
│  │        │辛○○說台電一向都是拿第一│邦珍之要求辦理  │        │
│  │        │名的。我當時以一個幕僚身分│                │        │
│  │        │提出質，但是辛○○一直強調│                │        │
│  │        │她不會做違法的事，這只是補│                │        │
│  │        │做，我也有對庚○○說過，但│                │        │
│  │        │是他的說法與辛○○相同，而│                │        │
│  │        │且他說辛○○是上級指導單位│                │        │
│  │        │。                        │                │        │
├─┼────┼─────────────┼────────┼────┤
│六│證人鮑文│(提示已實施定期查考及不定 │同上            │偵卷95年│
│  │進之證詞│期公文個案抽查並建立完整紀│                │4月6日訊│
│  │        │錄，問：有何意見？）這份文│                │問筆錄 (│
│  │        │件是我們事後補做的，因為我│                │頁      │
│  │        │們原先不知道要做這個，後來│                │177-178)│
│  │        │是因為上級要來考核，總處的│                │        │
│  │        │辛○○要我們做的，我們的老│                │        │
│  │        │闆庚○○及副理都有指示我們│                │        │
│  │        │查核小組要做本件文件，賴邦│                │        │
│  │        │珍也說要做，經、副理也有追│                │        │
│  │        │蹤我們是否有做好。經理有一│                │        │
│  │        │天晚上打電話要我在隔天作好│                │        │
│  │        │此份記錄，我因為太忙，政風│                │        │
│  │        │丁○○及己○○也說沒有空，│                │        │
│  │        │我只好拜託會計、電務課長派│                │        │
│  │        │人支援。我做好後，就送到事│                │        │
│  │        │務股去，所以單位主管章是何│                │        │
│  │        │人蓋的我不清楚，但當時經理│                │        │
│  │        │、副理已離職，他們的章應該│                │        │
│  │        │是事後蓋的。              │                │        │
├─┼────┼─────────────┼────────┼────┤
│七│證人張桐│1.(問：是否知道在你離職之 │1、 2部分：證明 │2、 偵卷│
│  │生之證詞│  後為了考核有重刻你的章之│被告早在整備期間│95年3月9│
│  │        │  事？)我不知道，是在調查 │即曾向證人提及文│日訊問筆│
│  │        │  站調查之前才有聽說，在我│件處理之事，並非│錄(頁81)│
│  │        │  離職 (原任職台電澎湖區處│直到文書查核之後│        │
│  │        │  副經理，94年2月28日離職 │始打電話向證人確│        │
│  │        │   )後沒有幾天，庚○○是我│認              │        │
│  │        │  鄰居，有次遇到我時有向我│                │        │
│  │        │  提到在職期間有一些文件沒│                │        │
│  │        │  有處理好，我就問怎麼辦，│                │        │
│  │        │  他說他會找同事幫我處理，│                │        │
│  │        │  我說好。至於有什麼東西沒│                │        │
│  │        │  有處理好，如何處理，他是│                │        │
│  │        │  否刻章，我就不知道，廣義│                │        │
│  │        │  來說我應該是有委託他來處│                │        │
│  │        │  理。事後他有跟我講刻章之│                │        │
│  │        │  事，而且要把章寄給我，我│                │        │
│  │        │  說不用了。              │                │        │
│  │        ├─────────────┤                ├────┤
│  │        │2.在我離開澎湖區處幾個月之│                │2、本院 │
│  │        │  後，庚○○有打電話給我，│                │96年7月4│
│  │        │  說有一些公文我門有蓋章，│                │日審判筆│
│  │        │  說要把印章還給我，我說不│                │錄      │
│  │        │  用了，我離開台電時有把印│                │        │
│  │        │  章帶走，所以當時庚○○打│                │        │
│  │        │  電話給我說要寄還印章時我│                │        │
│  │        │  覺得很奇怪，但是我沒有問│                │        │
│  │        │  他，我起先以為我有文件漏│                │        │
│  │        │  蓋，後來事情爆發不是這們│                │        │
│  │        │  回事。                  │                │        │
├─┼────┼─────────────┼────────┼────┤
│八│證人黃明│1.我在澎湖區處擔任經理期間│1、 證人戊○○並│1、 偵卷│
│  │光之證詞│  並沒有製作已實施定期查考│未同意台電區處之│95年3月9│
│  │        │  及不定期公文個案抽查並建│人員刻印、蓋印其│日訊問筆│
│  │        │  立完整紀錄這份文件，這份│職名章及原子章。│錄 (頁  │
│  │        │  文件以及上面我的印章都是│                │77-79)、│
│  │        │  偽造的，印章的格式有家機│                │本院96年│
│  │        │  關名銜，這是我離職一年之│                │7月4日審│
│  │        │  後才採用的，我離職時印章│                │判筆錄。│
│  │        │  、名銜章都有帶走。94年4 │                │        │
│  │        │  月我要回來掃墓前，當時的│                │        │
│  │        │  工安課長有打電話跟我說有│                │        │
│  │        │  文件需要補章，問我印章是│                │        │
│  │        │  否還在，我說我會帶回來，│                │        │
│  │        │  後來我把印章大回來要去補│                │        │
│  │        │  章時，澎湖區處的說印章已│                │        │
│  │        │  經補好了，我說為何補好章│                │        │
│  │        │  ，他們說他們幫我刻印章並│                │        │
│  │        │  蓋好，當時我雖然心裡不舒│                │        │
│  │        │  服還是忍那下來，當天我有│                │        │
│  │        │  去找庚○○，庚○○隻字未│                │        │
│  │        │  提。後來我在掃墓期間聽同│                │        │
│  │        │  事說他們先刻一個我的印章│                │        │
│  │        │  來蓋，有人看不過去把它拿│                │        │
│  │        │  走，他們又再刻一個。他們│                │        │
│  │        │  不但刻我的職名章，還刻了│                │        │
│  │        │  我的原子章 (更正章)。   │                │        │
│  │        ├─────────────┼────────┼────┤
│  │        │2.本件是我聽過最大的公然集│2、庚○○身為台 │2、偵卷 │
│  │        │  體偽造文書案件，他們最近│電經理，對刻章一│95年4月 │
│  │        │  又再簽署一份證明文件要員│事不可諉為不知。│18日訊問│
│  │        │  工為庚○○證明他不知情，│                │筆錄 (頁│
│  │        │  大家也是不願意簽，被告到│                │188)、本│
│  │        │  現在完全沒有悔意。我擔任│                │院96年7 │
│  │        │  多年的主管，一個主管對大│                │月4日審 │
│  │        │  大小小的事情應該都很了解│                │判筆錄。│
│  │        │  ，而且澎湖營業處是個小單│                │        │
│  │        │  位，被告庚○○不可能不知│                │        │
│  │        │  道印章盜刻、盜蓋之事。  │                │        │
├─┼────┼─────────────┼────────┼────┤
│九│證人呂志│我於民國95年5月12日擔任台 │台電澎湖區處為因│調查卷頁│
│  │吉之證詞│電澎湖區處會計長，我受本處│應本次考核，在被│326-327 │
│  │        │經理庚○○指示，協助總務課│告庚○○指示下，│        │
│  │        │，提供整個區處統計93年度公│針對某些過去未作│        │
│  │        │文處理天數資料，原本總務課│之公文加以補做  │        │
│  │        │再94年3月底、4月初之間所交│                │        │
│  │        │給我的93年度公文處理天數月│                │        │
│  │        │報表中，並沒有「逾期公文檢│                │        │
│  │        │討改進報告表」，但為配合國│                │        │
│  │        │營會查核，本處電務、總務、│                │        │
│  │        │公安環保等各部門即就93年度│                │        │
│  │        │所有逾期12天的公文補做此報│                │        │
│  │        │告表草稿，交予我彙整，我依│                │        │
│  │        │據各部門所提的草稿修飾文詞│                │        │
│  │        │不通或文字錯誤的部份，再以│                │        │
│  │        │電腦擅打建檔，列印後交給各│                │        │
│  │        │提供草稿的部門。是本處經理│                │        │
│  │        │庚○○於94年3月底至4月間，│                │        │
│  │        │在內部會議中，公開指示各部│                │        │
│  │        │門就93年度所有逾期12天的公│                │        │
│  │        │文補做此報告表草稿交予我處│                │        │
│  │        │理，以協助總務課長癸○○，│                │        │
│  │        │以爭取此次考核最佳成績。  │                │        │
├─┼────┼─────────────┼────────┼────┤
│十│證人呂漢│我在台電澎湖區處先後擔任工│同上            │調查卷頁│
│  │隆之證詞│安課長、總務課長、電務課長│                │330-331 │
│  │        │、業務課長，我記得台電澎湖│                │        │
│  │        │區處經理庚○○於業務檢查20│                │        │
│  │        │天前曾數次表明該項任務將代│                │        │
│  │        │表台電公司參加「國營會文書│                │        │
│  │        │處理及檔案管理業務報告比賽│                │        │
│  │        │」，任務重大，要求員工全力│                │        │
│  │        │配合。庚○○於收到業務檢查│                │        │
│  │        │命令後，及中營業處一級主管│                │        │
│  │        │開會中分配任務，後由台電公│                │        │
│  │        │司總處派辛○○股長前來指導│                │        │
│  │        │收集資料之方式及整卷之方法│                │        │
│  │        │。                        │                │        │
├─┼────┼─────────────┼────────┼────┤
│十│證人吳瑞│我曾受僱於澎湖縣光陽企業社│台電公司澎湖區處│調查卷頁│
│一│峰之證詞│，並自92年2月24日派駐台電 │在整備期間，發現│324     │
│  │        │公司澎湖區處擔任外包人員，│文書處理及檔案處│        │
│  │        │94年3、4月間，因台電總公司│理有未盡符合作業│        │
│  │        │秘書處人員先行至澎湖區督導│規定之處，即由台│        │
│  │        │，告知本處有多項文書作業處│電人員命證人前往│        │
│  │        │理方式不符規定，可能會被國│刻章            │        │
│  │        │營會列為缺失，要澎湖區處趕│                │        │
│  │        │在國營會來之前立即修正，所│                │        │
│  │        │以事務股長乙○○等人就叫我│                │        │
│  │        │去刻章，所就受命前往「上群│                │        │
│  │        │特產行」代刻印章。我記得總│                │        │
│  │        │公司秘書處股長辛○○、事務│                │        │
│  │        │股長乙○○及其他事務股職員│                │        │
│  │        │洪安全、林文榮、洪佳芸等人│                │        │
│  │        │都有要我去刻章，客張金額總│                │        │
│  │        │計大約6、7千元，客張內容有│                │        │
│  │        │前經理戊○○及前幕李丙○○│                │        │
│  │        │之日期值張籍台電澎湖區處騎│                │        │
│  │        │縫章、與正本相符章、收文章│                │        │
│  │        │。扣案的前經理戊○○之日付│                │        │
│  │        │印 (職名章)及原子章都是我 │                │        │
│  │        │前往上群特產行所刻印。    │                │        │
├─┼────┼─────────────┼────────┼────┤
│十│證人徐從│我是「上群特產行」之負責人│台電澎湖區處在整│調查卷頁│
│二│展之證詞│，我印象中台電澎湖區處人員│備期間有前往該店│565     │
│  │        │有於今年3、4月間至我經營之│刻印印章一批。  │        │
│  │        │特產行訂購一批該區處人員之│                │        │
│  │        │職名章及機關用章，戊○○之│                │        │
│  │        │原子章確實是我刻印。      │                │        │
└─┴────┴─────────────┴────────┴────┘
貳、非供述證據部份
┌──┬─────────────┬────────────┬────┐
│編號│　證　　物　　　名　　稱  │　待　　證　　事　　實  │ 備  註 │
├──┼─────────────┼────────────┼────┤
│ 一 │經濟部國營會94年3月23日經 │國營會確有辦理文書處理及│偵卷頁43│
│    │國五字第09400041030號函   │檔案管理作業實地查證活動│        │
├──┼─────────────┼────────────┼────┤
│ 二 │「經濟部所屬各事業93年度文│台電公司確有派總公司之人│偵卷頁  │
│    │書處理及檔案管理作業實地日│員輔助澎湖區營業處人員整│44-56   │
│    │程表」、「檔案管理部分應備│理相關資料，並告知評比項│        │
│    │資料及預定完成日期表」及經│目及內容                │        │
│    │濟部國營會文書處理及檔案管│                        │        │
│    │理評分標準及各項配合表    │                        │        │
├──┼─────────────┼────────────┼────┤
│ 三 │臺灣電力公司澎湖區營業處消│台電於整備期間曾大量刻印│調查卷頁│
│    │耗品領用單、非消耗品借用單│橡皮章及原子章          │353～363│
│    │（代請購、驗收單）及相關報│                        │        │
│    │銷單、單據黏存單數紙（影本│                        │        │
│    │）                        │                        │        │
├──┼─────────────┼────────────┼────┤
│ 四 │臺灣電力公司澎湖區營業處94│台電澎湖區處員工於整備期│調查卷頁│
│    │年3月25日～94年4月11日員工│間超時補正相關資料      │767～828│
│    │超時工作通報單（影本）    │                        │        │
├──┼─────────────┼────────────┼────┤
│ 五 │臺灣電力股份有限公司函、發│被告犯案之動機 (為爭取此│偵卷頁  │
│    │文日期91年9月20日電秘字   │次考核成績)             │155-163 │
│    │00000000001號函、台灣電力 │                        │        │
│    │公司處理及檔案管理作業考核│                        │        │
│    │予獎懲要點                │                        │        │
├──┼─────────────┼────────────┼────┤
│ 六 │已實施定期查考及不定期公文│被告偽刻印章、偽造印文之│本案卷宗│
│    │個案抽查並建立完整紀錄    │事實                    │附件    │
└──┴─────────────┴────────────┴────┘
